【裁判字號】    99,交抗,1803
【裁判日期】    991027
【裁判案由】    違反道路交通管理處罰條例
【裁判全文】
臺灣高等法院交通事件裁定            99年度交抗字第1803號
抗 告 人即
原處分機關  台北市交通事件裁決所
代  表  人  林文淵
受 處分 人  甲○○
上列抗告人因受處分人違反道路交通管理處罰條例案件，對於臺
灣板橋地方法院，中華民國99年8 月13日所為裁定（99年度交聲
字第2224號），提起抗告，本院裁定如下：
    主  文
原裁定及原處分，均撤銷。
甲○○汽車駕駛人，駕駛汽車經測試檢定酒精濃度超過規定標準
，處罰鍰新臺幣伍萬貳仟伍佰元，吊扣重型機器腳踏車駕駛執照
拾貳個月。
    理  由
一、原裁定意旨略以：受處分人甲○○於民國97年7 月6日凌晨3
    時46分許，駕駛車牌號碼089-BKZ 號重型機車，在臺北市○
    ○○路○段185巷口，有酒精濃度超過規定標準（吐氣酒精濃
    度達每公升0.77毫克）之違規事實固堪認定，惟受處分人酒
    後駕車，涉犯刑法第185條之3違背安全駕駛公共危險罪，經
    臺灣臺北地方法院檢察署（下稱臺北地檢署）檢察官命向指
    定之公益團體、地方自治團體或社區提供72小時之義務勞務
    ，及於緩起訴處分確定後10個月內接受交通安全講習10小時
    ，緩起訴處分期間1年確定，至98年9 月3日期滿，其既經檢
    察官為緩起訴處分確定，命受處分人接受道路交通安全講習
    ，此部分已依刑事法律處罰，自不應再科以行政罰。原處分
    機關未能審酌及此，遽為受處分人應接受道路交通安全講習
    之處分，容有未合，受處分人就此部分聲明異議，為有理由
    ，因而撤銷原處分機關關於應接受道路交通安全講習之處分
    。並認原處分機關所為罰鍰及吊扣駕駛執照之處分，核與一
    事不二罰之原則無違，受處分人就此部分聲明異議，為無理
    由，而予以駁回等語。
二、抗告意旨略以：依行政罰法第2 條之規定，道路交通安全講
    習應屬行政罰法第26條所指之其他種類之行政罰。又道路交
    通管理處罰條例第24條第1項第2款規定之駕駛人應接受之道
    路交通安全講習者，與受處分人依臺北地檢署檢察官緩起訴
    處分所參加之交通安全講習10小時，其辦理機關不同，講習
    內容有異，是請求就此部分重新審查，更為適當之裁定等語
    。
三、經查：
(一)按行政罰法第26條第1項、第2項規定：「一行為同時觸犯刑
    事法律及違反行政法上義務規定者，依刑事法律處罰之。但
    其行為應處以其他種類行政罰或得沒入之物而未經法院宣告
    沒收者，亦得裁處之。」「前項行為如經不起訴處分或為無
    罪、免訴、不受理、不付審理之裁判確定者，得依違反行政
    法上義務規定裁處之。」其所揭示之所謂「一事不二罰」原
    則，探究其立法目的，係以一行為同時觸犯刑事法律及違反
    行政法上義務規定時，由於刑罰與行政罰同屬對不法行為之
    制裁，而刑罰之懲罰作用較強，故依刑事法律處罰，即足資
    警惕時，實無一事二罰再處行政罰之必要；且刑事法律處罰
    ，由法院依法定程序為之，較符合正當法律秩序，應予優先
    適用。違反作為義務之行為，同時構成漏稅行為之方法而處
    罰種類相同者，如從其一重處罰已足達成行政目的時，即不
    得再就其他行為併予處罰，始符憲法保障人民權利之意旨（
    司法院釋字第503號解釋意旨參照）。
(二)查受處分人於酒後駕駛上揭重型機車，於前揭時、地經警測
    得其呼氣酒精濃度達每公升0.77毫克，並經警舉發酒後駕車
    違規之事實，為受處分人所不否認，並有臺北縣政府警察局
    北市警交字第AEW840486 號舉發違反道路交通管理事件通知
    單、吐氣酒精濃度測試單附卷可參，是受處分人之上揭交通
    違規事實，堪予認定。
(三)原處分機關即臺北市交通事件裁決所，依道路交通管理處罰
    條例第35條第1項第1款規定，裁處罰鍰新臺幣52500 元，吊
    扣駕駛執照12個月，並應依同條例第24條第1項第2款規定，
    接受道路交通安全講習，有原處分機關99年6月18 日北市裁
    催字第裁22-AEW840486號裁決書附卷可按。另受處分人因而
    涉犯刑法第185條之3違背安全駕駛公共危險罪，復經臺北地
    檢署檢察官於97年7月31日以97年度偵字第16114號為緩起訴
    處分，命受處分人向指定之公益團體、地方自治團體或社區
    提供72小時之義務勞務，及於緩起訴處分確定後10個月內接
    受交通安全講習10小時，緩起訴處分期間1年，至98年9 月3
    日期滿，亦有緩起訴處分書及本院被告前案紀錄表在卷可稽
    。
(四)關於原處分機關所裁處之罰鍰部分，檢察官既未命受處分人
    向公益團體捐款，自不生一事不二罰之情事。又關於吊扣駕
    駛執照之處分，屬罰鍰以外之沒入或其他種類行政罰，原處
    分機關仍得依法裁處之，不受受處分人行為應依刑事法律處
    罰之限制。至原裁決書對受處分人裁處施以道安講習部分，
    因受處分人就同一事件已經臺北地檢署檢察官以97年度偵字
    第16114 號緩起訴處分確定，緩起訴處分已併令受處分人須
    於緩起訴處分確定後10 個月內接受「交通安全講習10小時」
    ，關於接受交通安全講習10小時部分，屬「裁罰性」之不利
    處分，因緩起訴處分此部分，兼具維護公共交通秩序之作用
    ，已可達交通裁罰機關裁罰受處分人接受道安講習所欲達成
    之相同行政目的，就行政處分之手段性、目的性而言，顯無
    一事重為裁處之必要，原處分裁處受處分人應接受道安講習
    部分，自有違「一事不二罰」原則。
四、綜上所述，受處分人確有前述酒後超過規定標準而駕駛動力
    交通工具之行為，然受處分人之同一違規行為已經檢察官為
    緩起訴處分確定，對受處分人施以道安講習部分，因檢察官
    之緩起訴處分已令受處分人接受交通安全講習10小時，原處
    分乃重複裁處，抗告意旨仍認受處分人應施以道安講習而提
    起本件抗告，請求撤銷改判，雖無理由，惟本件酒後駕車部
    分為一個違規行為，罰鍰、吊扣及交通道路安全講習處分無
    從區分（參照本院暨所屬法院98年度法律座談會刑事類提案
    第23號研討結果），原審僅將受處分人關於施以道安講習部
    分撤銷，並以原處分機關所為罰鍰及吊扣駕駛執照之處分，
    與一事不二罰之原則無違而駁回異議，自有未合。原裁定既
    有上開違誤之處，自屬無可維持，應由本院將原處分及原裁
    定均撤銷，另裁定如主文第2項所示。
據上論斷，依道路交通管理處罰條例第89條、第35條第1項第1款
，道路交通案件處理辦法第26條、第20 條，刑事訴訟法第413條
，裁定如主文。
中    華    民    國    99    年    10    月    27    日
                  刑事第五庭  審判長 法  官  李英勇
                                     法  官  崔玲琦
                                     法  官  劉秉鑫
以上正本證明與原本無異。
不得再抗告。
                                     書記官  蔡宜蓁
中    華    民    國    99    年    11    月    1     日

司法院資訊處製作；財團法人民間司法改革基金會備份。
